【裁判字號】    99,抗,942
【裁判日期】    990630
【裁判案由】    回復原狀等
【裁判全文】
臺灣高等法院民事裁定                   99年度抗字第942號
抗  告  人  甲○○
上列抗告人因與相對人台北富邦商業銀行股份有限公司間回復原
狀等事件，對於中華民國99年5月28日台灣台北地方法院99年度
審訴字第2336號裁定提起抗告，本院裁定如下：
    主  文
原裁定廢棄。
    理  由
一、原法院以：抗告人起訴，未於起訴狀中載明訴訟標的及其原
    因事實，且起訴狀所載應受判決事項之聲明亦未具體明確，
    無法確認審判之範圍。又觀諸抗告人提出之起訴狀，尚未能
    確定本件訴訟標的之價額，致無法核定裁判費數額。經於民
    國（下同）99年4月19日裁定命抗告人於7日內補正，抗告人
    固於同年5月21日提出書狀，惟仍未補正訴訟標的及其原因
    事實、應受判決事項之聲明，亦未查報訴訟標的價額並依法
    繳納裁判費，其訴不能認為合法，應予駁回。
二、抗告意旨略以：伊已於台灣士林地方法院（下稱士林地院）
    99年度湖簡調字第89號訴訟狀合法起訴，並有聲請調查證據
    ；若訴訟標的無法核定，則應由法院依職權定之等語。
三、按審判長應向當事人發問或曉諭，令其為事實上及法律上陳
    述、聲明證據或為其他必要之聲明及陳述；其所聲明或陳述
    有不明瞭或不完足者，應令其敘明或補充之，民事訴訟法第
    199條第2項定有明文。另按訴訟標的之價額，由法院核定。
    核定訴訟標的之價額，以起訴時之交易價額為準；無交易價
    額者，以原告就訴訟標的所有之利益為準。法院因核定訴訟
    標的之價額，得依職權調查證據；訴訟標的之價額不能核定
    者，以第466條所定不得上訴第三審之最高利益額數加10分
    之1定之，民事訴訟法第77條之1第1項至第3項、第77條之12
    分別定有明文。
四、經查：
    (一)本件抗告人於士林地院99年度湖簡調字第89號事件中，以
      相對人台北富邦商業銀行股份有限公司（下稱台北富邦銀
      行）為被告，提起訴訟，起訴狀記載訴之聲明為：「1.回
      復原狀立即開卡返還不當得利所有客戶；2.契約無效被告
      應依消保法（應係消費者保護法）第17條定之，依民法第
      277之2條訂約定條款告知中央機關公告審核；3.金管會（
      即行政院金融監督管理委員會）相關人員篤職（應係瀆職
      之誤寫）審核不公；4.按事實理由推定」。另於事實理由
      欄則記載：「於調解庭被告（相對人）之證詞（新台幣）
      45萬元整，時間與停卡時事實不符，因於97年國泰世華已
      停卡也已繳相當數額，誤導法官，請舉證徵信資料不予採
      信，契約訂自由原則，需雙方合意，依民法第153條及227
      條之2及民事訴訟法第1277條（應係第277條之誤寫），舉
      證公平原則條款及使用浮濫使用按事實推定」；另於起訴
      狀之右上角記載「99年審湖字第0010001951號」等語（見
      士林法院上開卷第5頁至第6頁）。
    (二)嗣本件經士林地院移轉管轄至原法院，原法院於99年4月
      19日裁定，命抗告人應於7日內具狀補正訴訟標的及其原
      因事實、應受判決事項之聲明，另應查報訴訟標的價額並
      依法繳納裁判費（見原法院卷第7頁），抗告人遂於99年5
      月21日提出陳報狀，記載：「原訴之聲明返還所有客戶更
      正為超過法定利率之利息金額及更正返還原告（抗告人）
      又因有向金管會申訴利息部分，該行未回覆，被告（相對
      人）應說明並非由原告舉證，並舉證難，由被告舉證後，
      按事實推定…」（見原法院卷第11頁至第12頁）。
    (三)雖抗告人上開書狀之聲明及陳述內容尚不明確，但綜合抗
      告人全部陳述資料，應堪認係有關契約效力，請求回復原
      狀開卡、返還不當得利等之爭執，核與完全未於起訴狀中
      載明訴訟標的及其原因事實者有別，自得由原法院行使闡
      明權，使抗告人敘明或補充其訴訟標的及原因事實，除得
      保障抗告人之訴訟程序利益外，並得使本件受判決之事項
      具體明確，進而得依民事訴訟法第77條之1第1項至第3項
      之規定，依職權調查證據，以核定訴訟標的之價額，若仍
      無法核定，則依同法第77條之12規定辦理。
    (四)惟原法院於99年4月19日以抗告人未於起訴狀中載明訴訟
      標的及其原因事實，且起訴狀所載應受判決事項之聲明亦
      未具體明確，無法確認審判之範圍，以及未能確定本件訴
      訟標的之價額，致無法核定裁判費數額等情，裁定命抗告
      人於7日內具狀補正訴訟標的及其原因事實、應受判決事
      項之聲明，另應查報訴訟標的價並依法繳納裁判費（見原
      法院卷第7頁），嗣於99年5月28日再以抗告人未補正上開
      事由，抗告人之訴為不合法，予以裁定駁回，即有未洽。
      抗告意旨指摘原裁定不當，聲明廢棄，為有理由，應由本
      院將原裁定廢棄。
五、據上論結，本件抗告為有理由，爰裁定如主文。
中    華    民    國    99    年    6     月    30    日
                    民事第十六庭
                        審判長法  官  王聖惠
                              法  官  呂淑玲
                              法  官  邱瑞祥
正本係照原本作成。
本裁定除以適用法規顯有錯誤為理由，不得再抗告。如提起再抗
告，應於收受送達後10日內委任律師為代理人向本院提出再抗告
狀。並繳納再抗告費新台幣1千元。
中    華    民    國    99    年    7     月    1     日
                              書記官  明祖星

司法院資訊處製作；財團法人民間司法改革基金會備份。
